【裁判字號】    95,上易,714
【裁判日期】    951031
【裁判案由】    妨害自由等
【裁判全文】
臺灣高等法院高雄分院刑事判決         95年度上易字第714號
上  訴  人  臺灣屏東地方法院檢察署檢察官
被      告  乙○○
上列上訴人因被告妨害自由等案件，不服臺灣屏東地方法院94年
度易字第645 號中華民國95年5月30日第一審判決（起訴案號：
臺灣屏東地方法院檢察署94年度偵字第3970號），提起上訴，本
院判決如下：
     主  文
上訴駁回。
     事  實
一、乙○○與甲○○前因對於房屋買賣中是否有包含停車位乙事
    ，雙方迭有爭議。適於民國94年7 月10日15時40分許，乙○
    ○騎乘車牌PFS-635 （原審誤載為PFS-653） 號重型機車，
    行經甲○○位於屏東市○○路175 號中山公園家大樓住處附
    近，見甲○○騎乘車牌號碼ZYW-527 號（原審誤載為ZY-152
    7） 輕型機車自該住處大樓停車場出入口出來。乙○○為與
    甲○○商談停車位歸屬之解決方案，即將其騎乘之上開機車
    靠近甲○○旁，並在該住處大樓旁之體育用品店前追上甲○
    ○後，以將所騎乘之重型機車車頭往右斜擋在甲○○所騎乘
    之輕型機車前之強暴方法，妨害甲○○所騎乘之上開機車自
    由行使之權利。乙○○旋向甲○○詢問停車位乙事如何解決
    ，然因二人意見不一，且甲○○亦欲離開如廁，是時，乙○
    ○為迫使甲○○繼續留在現場商談停車位問題，竟取出放置
    在上開重型機車踏板上之小鋤頭1 把，對著甲○○的臉恫稱
    ：「你再跑，我就讓你死」等語，而以此脅迫方法妨害甲○
    ○自由離去之權利，甲○○見狀遂往後退並大聲喊叫，因該
    大樓警衛李國棟聽聞甲○○之喊叫聲，乃步出警衛室，見狀
    即上前處理排解。此時，乙○○始收起上開小鋤頭。嗣經李
    國棟報警處理，並經警扣得乙○○所有且供脅迫甲○○所用
    之小鋤頭1 把。
二、案經甲○○訴由屏東縣警察局屏東分局報請臺灣屏東地方法
    院檢察署檢察官偵查起訴。
     理  由
壹、程序方面：
一、按刑事訴訟法第159 條第1 項規定：「被告以外之人於審判
    外之言詞或書面陳述，除法律有規定者外，不得作為證據。
    」係酌採英美法之傳聞法則，但於第159 條之1 至第159 條
    之5 增設例外規定，以應實務需要，俾符實體真實發現之訴
    訟目的。本件告訴人即證人甲○○於警詢時之警詢筆錄，均
    係被告以外之人於審判外之書面陳述，依上開規定，原則上
    不得作為證據，且查無同法第159 條之3 所規定之例外情形
    。是證人甲○○於警詢時之警詢筆錄（陳述），不具證據能
    力。
二、又按被告以外之人於偵查中向檢察官所為之陳述，除顯有不
    可信之情況外，得為證據，刑事訴訟法第159 條之1 第2 項
    定有明文。本件證人甲○○及李國棟於偵查中經具結向檢察
    官所為之陳述，雖亦屬傳聞證據；惟現階段刑事訴訟法規定
    ，檢察官代表國家偵查犯罪、實施公訴，依法其有訊問告訴
    人、被告及證人之權，而實務運作時，檢察官偵查中向被告
    以外之人所取得之陳述，原則上均能遵守法律規定，不致違
    法取供，其可信度極高；況上開證人於檢察官訊問時，被告
    亦均在場，因而對於被告之訴訟防禦權（詰問權）已獲保障
    ，且查無何顯不可信之情形。是依上開規定，證人甲○○及
    李國棟於偵查中所為之陳述，具有證據能力。
貳、實體方面：
一、訊據被告乙○○矢口否認有何強制罪之犯行，辯稱：當日伊
    係騎車要去鋤草，因行經被害人甲○○住處大樓，剛好看到
    被害人從停車場出入口騎車出來，我才回轉並尾隨被害人，
    欲與被害人將停車位糾紛講清楚，並未妨害被害人離開；伊
    並未拿鋤頭對著被害人說「你再跑，我就讓你死」，而是拿
    鋤頭對著警衛，要警衛不要管云云。經查：
（一）上開事實，業據證人甲○○於檢察官偵查中具結證稱：我
      當時從地下室出來，就看到被告在出口那邊等我，被告拿
      著鋤頭對我臉擺三次說「你再跑，我就讓你死」，我當時
      很害怕就往後退，我向被告求說讓我去上廁所，他就用他
      車子及人擋住我的車子不讓我離開等語（見偵查卷第116
      頁）；其於原審審理時具結證稱：我騎機車剛從停車場出
      入口出來時，並沒有看到被告，我是右轉到體育用品店時
      ，被告臨時從左前方跑過來，就是從大樓大門的守衛室跑
      過來，被告兩隻手牽著機車跑過來，我有看到被告機車踏
      板上放著小鋤頭，擋在我的正前面，被告有將機車向右轉
      斜著攔住我，與體育用品店成一個斜角，被告擋住、靠近
      我時，被告就從機車踏板拿起小鋤頭朝我面前揮舞二、三
      下，說「你再跑，我就讓你死」，我就一直叫，被告也不
      讓我去上廁所，之後我就跑掉去上廁所等語甚詳（見原審
      卷第88頁）。證人即目擊證人李國棟於檢察官偵查中具結
      證稱：當時我聽到被害人的叫喊聲，我就出來，我看到被
      告、被害人的車子擠在一起，被告在外車道，被害人在內
      車道，所以是被告不讓被害人出去，被告當時拿的鋤頭靠
      近被害人的臉，我跟被告說不能這麼做，有事情好好處理
      ，結果被告就說『這種人就是要用這種方法處理』，並把
      他的鋤頭放下，被害人就跟著我的後面走到地下室等語（
      見偵查卷第117 頁）；其於原審審理時到庭亦具結證稱：
      看到被害人之前，我聽到被害人在喊叫，我出去時，看到
      被告手上拿著小鋤頭，我跟他說事情不能這樣處理，有事
      情好好講，他們二人的車子在體育用品社前卡在一起，他
      們的機車是平行，被告有卡住被害人的去路，被告的機車
      是斜著車頭擋住被害人，被害人的車子不能出入，被告是
      右手拿著鋤頭朝著被害人的面前，我出去時跟被告說不能
      這樣做，被告就說這種人就要用這種方式處理，我勸被告
      之後，被告就將小鋤頭收起放在機車踏板上等語明確（見
      原審卷第88頁至第90頁），觀之證人甲○○、李國棟就被
      告有以機車斜擋住證人甲○○及持小鋤頭著證人甲○○臉
      部之證述情節，互核一致，並無齟齬之處。況查，被告於
      檢察官偵查中亦自承：我們有停車位糾紛，我遇到甲○○
      ，問甲○○作何打算，甲○○說我沒有權利，並要離去，
      我見狀，為了要跟甲○○講清楚，就稍微擋住甲○○的去
      路，之後，甲○○藉故說要去化妝室，我就希望甲○○再
      講清楚，並沒有不讓甲○○去化妝室等語（見偵查卷第11
      6 頁）；被告於原審審理中亦供承：我是要跟甲○○把事
      情講清楚，才會纏住甲○○等語（見原審卷第92頁），是
      依被告上開供述觀之，證人甲○○當時向被告表示欲去化
      妝室時，被告確有纏住證人甲○○之情事；再徵之，上開
      證人李國棟證稱：被告當時拿的鋤頭靠近被害人的臉等語
      ；則被告確有持放置在機車踏板上之小鋤頭對著證人甲○
      ○的臉部，並對證人甲○○恫稱：你再跑，我就讓你死」
      之犯行，應可認定。準此，被告上開所辯，顯屬事後避重
      就輕之詞，不足為採。至於被告於本院審理中一再質疑證
      人李國棟證詞之可信度乙事。經查，證人李國棟於檢察官
      偵查中及原審審理中之證詞均屬一致，且係在偵查及法院
      審理中命具結後所為之證述，衡情若非真有其事，證人李
      國棟應無甘冒觸犯偽證重罪之風險必要，是本院認為其證
      詞應屬可採。
（二）至公訴人雖認被告係預藏小鋤頭埋伏在證人甲○○住處大
      樓停車場出入口等語。惟查證人甲○○固於檢察官偵查中
      證稱：我當時從地下室出來，就看到被告在出口那邊等我
      等語（見偵查卷第116 頁），然證人甲○○於原審審理時
      卻證稱：我騎機車剛從停車場出入口出來時，並沒有看到
      被告，我是右轉到體育用品店時，被告臨時從左前方跑過
      來等語（見原審卷第88頁），前後不一致，是被告是否有
      埋伏在出入口等候證人甲○○乙節，應有疑義。從而自不
      能僅憑證人甲○○上開於檢察官偵查中之證詞，即遽以認
      定被告有預藏小鋤頭埋伏等候證人甲○○之情。雖證人甲
      ○○於本院審理中對原審之上開陳述有爭議並否認之，但
      經本院重新勘驗原審之審理筆錄（錄音）後，原審筆錄並
      無誤載之情事，此有勘驗筆錄在卷可稽，是證人甲○○事
      後於本院審理中再為翻異前詞，核無必要。
（三）綜上所述，本件被告事證明確，犯行堪予認定。
二、按刑法第302 條第1 項、第304 條第1 項及第305 條之罪所
    保護之法益均為人之行動自由，罪質相同；又刑法第305 條
    之恐嚇罪，係指單純以將來加害生命、身體、自由、名譽、
    財產之事，恐嚇他人致生危害於安全者而言。如對於他人之
    生命、身體等，以現實之強暴脅迫手段加以危害要挾，使人
    行無義務之事或妨害人行使權利，應構成刑法第304 條之強
    制罪，縱有恐嚇行為，亦僅屬犯強制罪之手段，無更論以恐
    嚇危害安全罪之餘地，最高法院82年度台上字第1670號判決
    、84年度台非字第194 號判決可資參照。次按數行為於同時
    同地或密切接近之時地實施，侵害同一之法益，各行為之獨
    立性極為薄弱，依一般社會健全觀念，在時間差距上，難以
    強行分開，在刑法評價上，以視為數個舉動之接續施行，合
    為包括之一行為予以評價，較為合理，則屬接續犯，而為包
    括之一罪，最高法院92年度台上字第4693號判決參照。核本
    件被告將其機車斜擋在證人甲○○機車前，嗣因見證人甲○
    ○欲離去，復又持小鋤頭對證人甲○○臉部揮舞恫嚇證人甲
    ○○不准離去之行為，係犯刑法第304 條之強制罪。又被告
    持小鋤頭恫嚇證人甲○○「你再跑，我就讓你死」之行為，
    雖合於刑法第305 條恐嚇危害安全罪，然此仍屬包含在妨害
    證人甲○○離去權利之同一意念之中，且係以現實之強暴、
    脅迫為手段加以要挾，自應視為妨害他人行使權利之部分行
    為，僅論以刑法第304 條之強制罪一罪，而不再論刑法第30
    5 條之恐嚇危安全罪。再被告先以機車阻擋證人甲○○離去
    ，復持小鋤頭恫嚇證人甲○○不准離去，係在密切接近之時
    間、在同一地點，所為之2 次強暴、脅迫之舉動，其行為之
    獨立性極為薄弱，且侵害同一法益，應視為數個舉動之接續
    施行，屬接續犯，為包括之一罪。公訴人認另構成刑法第30
    5 條之恐嚇危安全罪，而與刑法304 條之強制罪間，有方法
    、結果之牽連關係，應從一重論罪，揆之上開說明，自有未
    洽。
三、原判決以被告罪證明確，因而適用刑法第304 條、第41條第
    1 項前段、第38條第1 項第2 款，罰金罰鍰提高標準條例第
    1 條前段、第2 條等規定，並審酌被告素行良好、為圖解決
    停車位糾紛，竟以強暴、脅迫之手段，妨害他人行使離去之
    權利，所為殊不可取，且事後猶飾圖否認，毫無悔意之犯後
    態度等一切情狀，量處拘役50日，並諭知易科罰金以三百元
    即新台幣九百元折算1 日。（按被告行為後，刑法已於94年
    2 月2 日修正公布，於95年7 月1 日施行，新修正刑法第41
    條易科罰金之折算標準修正為以新台幣1 千元、2 千元、三
    千元折算1 日，較修正前舊法之銀元3 百元即新台幣9 百元
    折算1 日為重，修正後之法律易科罰金較重，依刑法第2條
    第1 項前段從舊從輕之規定，亦應適用有利於被告之修正前
    之刑法第41條易科罰金之折算標準處罰。）；並敘明扣案之
    小鋤頭1 把為被告所有，已據被告供明在卷，且供犯罪所用
    之物，併依刑法第38條第1 項第2 款規定，宣告沒收。其認
    事用法，核無不合，量刑亦屬允當。公訴人循告訴人之意旨
    指摘原判決量刑過輕，為無理由，應予駁回。
據上論斷，應依刑事訴訟法第368條，判決如主文。
本案經檢察官陳國全到庭執行職務。
中    華    民    國    95    年    10    月    31    日
                  刑事第四庭    審判長法  官  蕭權閔
                                      法  官  林水城
                                      法  官  吳進寶
以上正本證明與原本無異。
本判決不得上訴。
中    華    民    國    95    年    10    月    31    日
                                      書記官  林佳蓉
附錄本件判決論罪科刑法條：
中華民國刑法第304條
以強暴、脅迫使人行無義務之事或妨害人行使權利者，處 3 年以
下有期徒刑、拘役或 3 百元以下罰金。
前項之未遂犯罰之。


司法院資訊處製作；財團法人民間司法改革基金會備份。
